臺灣板橋地方法院交通事件裁定　　　 100年度交聲字第2838號
原處分機關　交通部公路總局臺北區監理所
異　議　人
即受處分人　陳志誠
上列異議人即受處分人因違反道路交通管理處罰條例案件，對於
交通部公路總局臺北區監理所100 年8 月2 日北監自裁字第裁40
-C00000000號處分聲明異議，本院裁定如下：
    主  文
異議駁回。
    理  由
一、原處分意旨略以：異議人即受處分人陳志誠於民國100 年5
    月2 日12時40分許，駕駛車號3558-EB 號自用小客車，行經
    新北市○○區○○街與秀峰街口處，因有「駕駛執照吊扣期
    間駕駛小型車」之違規行為，經新北市政府警察局中和第一
    分局秀山派出所員警以100 年5 月2 日新北市警交大字第C0
    0000000 號當場製單舉發。嗣經原處分機關於100 年8 月2
    日北監自裁字第裁40-C00000000號裁決書，爰依道路交通管
    理處罰條例第21條第1 項第5 款、第4 項（裁決書漏載第4
    項）、第67條第3 項（裁決書漏載此條項）規定，裁處受處
    分人罰鍰新臺幣（下同）9,000 元，並吊銷其駕駛執照，1
    年內不得考領駕駛執照等語。
二、本件聲明異議意旨略以：伊持有大客車駕駛執照，應可駕駛
    小客車，伊雖於駕駛執照吊扣期間駕駛小客車，惟卻遭吊銷
    各級駕駛執照，此罰則不符人性，且讓人無以維生，爰依法
    聲明異議，請求撤銷原處分云云。
三、按汽車駕駛人，駕駛執照吊扣期間駕駛小型車或機器腳踏車
    者，處6,000 元以上12,000元以下罰鍰，當場禁止其駕駛，
    並吊銷其駕駛執照；又汽車駕駛人，曾依本條例其他各條規
    定吊銷駕駛執照者，1 年內不得考領駕駛執照，道路交通管
    理處罰條例第21條第1 項第5 款、第4 項、第67條第3 項分
    別定有明文。
四、經查：
（一）異議人原領有大客車職業駕駛執照，前因酒後駕駛普通小
      客車違規而遭吊扣小客車普通駕駛執照，吊扣期間自99年
      9 月16日起至100 年9 月15日止之事實，業經受處分人自
      承在卷，並有異議人之汽車駕照基本資料、新北市政府警
      察局100 年5 月2 日新北市警交大字第C00000000 號舉發
      違反道路交通管理事件通知單各1 件附卷可憑。是受處分
      人本件駕駛自用小客車時間即100 年5 月2 日，核屬上開
      小客車普通駕駛執照吊扣期間無誤。
（二）再道路交通管理處罰條例第68條業於94年12月14日修正，
      並自95年3 月1 日施行，修正前之道路交通管理處罰條例
      第68條規定：「汽車駕駛人，因違反本條例及道路交通安
      全規則之規定，受吊扣或吊銷駕駛執照處分時，吊扣或吊
      銷其持有各級車類之駕駛執照」，其立法意旨在於違規行
      為對道路交通秩序之維持及道路交通安全已生較大之影響
      ，故規定吊扣或吊銷其持有各級車類之駕駛執照，以限制
      其繼續駕車行駛道路之權利，其係屬駕駛行為之限制，並
      不因所持駕駛執照種類不同而有所差異。而修正後之道路
      交通管理處罰條例第68條規定：「汽車駕駛人，因違反本
      條例及道路交通安全規則之規定，受吊銷駕駛執照處分時
      ，吊銷其持有各級車類之駕駛執照」，其立法理由略以：
      「原條文將違法或違規駕駛人所持有各級車類之駕駛執照
      一併吊扣或吊銷，失之過酷，影響人民工作及生活甚鉅，
      爰修正之」等語。故依修正後道路交通管理處罰條例第68
      條之規定觀之，受吊扣駕駛執照處分，不再吊扣其持有各
      級車類之駕駛執照，僅於受吊銷駕駛執照處分時，始吊銷
      其持有各級車類之駕駛執照，而限縮修正前條文之適用範
      圍，即受吊扣駕駛執照處分，不在本條規定適用之列。是
      依上開規定受吊銷駕照處分者，仍維持吊銷其持有各級車
      類之駕駛執照，至於受吊扣駕照處分者，則僅吊扣其違法
      或違規當時所駕駛車輛之駕駛執照，不再吊扣其持有各級
      車類之駕駛執照，其理甚明。惟本件異議人係違反道路交
      通管理處罰條例第21條第1 項第5 款之規定，該項之法律
      效果為吊銷各級車類之駕駛執照，並非僅吊銷其違法或違
      規當時所駕駛車輛之駕駛執照，此乃法律特別規定違規人
      受吊銷駕駛執照處分時之法律效果，原處分機關尚無裁量
      權限予以限縮。故依據上開說明，異議人所為前揭異議理
      由，即於法難認有據。雖異議人所述生活困境、家計負擔
      等情，其情確實可憫，惟依現行法律尚無其他可免受處罰
      之規定，縱異議人認為上開規定不符人性、立法過嚴，亦
      係立法層面之問題，法院僅得依據法律審判，並無自由斟
      酌之餘地，從而，原處分機關據以裁罰，於法並無不合。
五、綜上所述，本件違規事實明確，受處分人確有「駕駛執照吊
    扣期間駕駛小型車」之違規行為，原處分機關依道路交通管
    理處罰條例第21條第1 項第5 款、第4 項後段、第67條第3
    項（裁決書漏載第21條第4 項後段、第67條第3 項）之規定
    ，裁處受處分人罰鍰9,000 元，吊銷駕駛執照，1 年內不得
    考領駕駛執照，核無違誤，本件異議為無理由，應予駁回。
據上論斷，應依道路交通管理處罰條例第87條第2 項，道路交通
事件處理辦法第18條，裁定如主文。
中    華    民    國    100    年    8  月     25     日
                     交通法庭      法  官     魏俊明
上列正本證明與原本無異。
如不服本裁定應於送達後5日內向本院提出抗告狀
                                   書記官     陳香君
中    華    民    國    10    年    8     月    25    日